臺灣高等法院刑事判決　　　　　　　100年度上訴字第1533號
上　訴　人
即　被　告　蔡政成
選任辯護人　柴建華律師
上列上訴人因違反毒品危害防制條例案件，不服臺灣臺北地方法
院100年度訴字第200號，中華民國100年4月11日第一審判決（起
訴案號：臺灣臺北地方法院檢察署99年度偵字第27996號、100年
度偵字第332號），提起上訴，本院判決如下：
    主  文
原判決關於意圖販賣而持有第四級毒品及執行刑部分撤銷。
蔡政成意圖販賣而持有第四級毒品，處有期徒刑貳年；扣案第四
級毒品硝西泮貳萬玖仟零壹拾陸顆（驗後總餘重伍仟陸佰陸拾伍
點玖伍公克，純度百分之一）沒收。
其他上訴駁回。
上訴駁回部分所處之刑及撤銷改判部分所處之刑，應執行有期徒
刑貳年肆月；扣案第四級毒品硝西泮貳萬玖仟零壹拾陸顆（驗後
總餘重伍仟陸佰陸拾伍點玖伍公克，純度百分之一）、第三級毒
品愷他命壹包（驗後淨重零點壹肆肆伍公克）、第三級毒品愷他
命壹瓶（驗後含塑膠瓶總重肆點肆捌公克），均沒收。
    事  實
壹、俗稱一粒眠之硝西泮為毒品危害防制條例管制之第四級毒品
    ，蔡政成仍於民國99年6月間，以每顆新臺幣（下同）5元，
    總價15萬元之價格，向真實姓名年籍均不詳綽號「小毛」之
    成年男子購入第四級毒品硝西泮1箱共計3萬顆，原無販賣之
    意，為供已施用而持有。惟因數量龐大，乃起意販賣，基於
    販賣之意而持有硝西泮29,026顆，預備出售1顆可獲利15元
    ，惟尚未售出，即於99年12月13日被查獲。
貳、愷他命為毒品危害防制條例管制之第三級毒品，蔡政成另於
    99年12月11日晚上，在臺北市○○○路DV8舞廳內，向姓名
    年籍不詳之人，以2,500元之價格，購入第三級毒品愷他命
    ，供已施用。99年12月13日下午5時許，在新北市○○區○
    ○街31巷6弄7號4樓住處，將愷他命1包（驗前重0.1450公克
    ，驗後重0.1445公克）提供予其女友陳怡璇施用，而無償轉
    讓。又於同日下午6時許，在上開住處，提供愷他命1瓶（驗
    前含塑膠瓶總重4.4915公克，驗後含塑膠瓶總重4.4800公克
    ）予其弟蔡政男施用，而無償轉讓。又分別接續於同日晚上
    10時許，將含有微量愷他命之捲煙，提供予陳怡璇、蔡政男
    施用。
、嗣於99年12月13日晚上11時許，蔡政男因駕駛車號1601-GZ
    號自用小客車違規停放在臺北市中山區○○○路與吉林路口
    人行道上，經警盤查而當場在所駕車輛後車廂查獲硝西泮
    29,026顆（驗前總淨重5667.90公克，共取樣10顆，1.95公
    克鑑定用罄，總餘重5665.95公克）、愷他命1包（驗前重
    0.2067公克，驗後重0. 2060公克）、夾鏈袋109只。復在陳
    怡璇身上查獲愷他命1包（驗前淨重0.1450公克，驗後淨重
    0.1445公克）、在蔡政男身上查獲愷他命1瓶（驗前含塑膠
    瓶總重4.4915公克，驗後含塑膠瓶總重4.4800公克）扣案。
肆、案經臺北市政府警察局中山分局報請臺灣臺北地方法院檢察
    署檢察官偵查起訴。
    理  由
壹、證據能加部分：
    按刑事訴訟法第273 條之1 規定除被告所犯為死刑、無期徒
    刑、最輕本刑為3年以上有期徒刑之罪、或高等法院管轄第
    一審案件者外，於審判期日前之程序進行中，被告先就被訴
    事實為有罪之陳述時，審判長得告知被告簡式審判程序之旨
    ，並聽取當事人、代理人、辯護人及輔佐人之意見後，裁定
    進行簡式審判程序。被告蔡政成被訴之犯罪事實，非前開不
    得進行簡式審判程序之案件，被告於原審法院行準備程序時
    就起訴事實為有罪之陳述，經法官告知被告簡式審判程序之
    旨，聽取被告蔡政成、辯護人及檢察官之意見後，依刑事訴
    訟法第273條之1之規定，裁定改依簡式審判程序審判之，依
    刑事訴訟法第273條之2規定：簡式審判程序之證據調查，不
    受第159條第1項、第161條之2、第161條之3、第163條之1及
    第164條至第170條規定之限制。被告於原審為有罪陳述，原
    審依簡式審判程序判決。被告上訴本院仍為有罪之陳述，並
    不爭執所有證據之證據能力，依刑事訴訟法第159條之4、第
    159條之5，本判決以下所採用之證據，均有證據能力。
貳、實體認定部分：
一、上開犯罪事實，迭據被告蔡政成於警詢、檢察官偵查、原審
    及本院審理時，自白不諱（見99年偵字第27996號卷第12頁
    、第14頁，原審卷第9頁、第10頁背面、第57頁背面，本院
    卷第37頁、第38頁）。核與證人蔡政男、陳怡璇證述情節均
    大致相符合。並有搜索扣押筆錄3份、扣押物品目錄表、扣
    押物品照片在卷可稽。
二、經將查獲扣案之物品送請鑑定，其中第四級毒品硝西泮有29
    ,026 顆（驗前總淨重5667.90公克，共取樣10顆，1.95公克
    鑑定用罄，總餘重5665.95公克，純度1％，驗前總純質淨重
    56.67公克），有內政部警政署刑事警察局100年1月20日刑
    鑑字第1000003388號鑑定書在卷可稽（見原審卷第35頁）。
    另有愷他命1包（驗前重0.1450公克，驗後重0.144 5公克）
    、愷他命1瓶（驗前含塑膠瓶總重4.4915公克，驗後含塑膠
    瓶總重4.4800公克），有行政院衛生署食品藥物管理局檢驗
    報告書、交通部民用航空局航空醫務中心毒品鑑定書存卷可
    查（見同上偵查卷第128頁、原審卷第38頁）。又陳怡璇、
    蔡政男之尿液，分別檢出有愷他命成份，亦有臺灣尖端先進
    生技醫藥股份有限公司濫用藥物檢驗報告3紙附卷可稽。
三、綜上所述，被告之自白，確與事實相符，其罪證已臻明確，
    犯行洵堪認定，應予依法論科。
、法律之適用：
一、硝西泮係屬毒品危害防制條例所列之第四級毒品，不得非法
    意圖販賣而持有。被告於販入第四級毒品後始起意販賣，係
    犯毒品危害防制條例第5條第4項之意圖販賣而持有第四級毒
    品罪。被告持有第四級毒品超過純質淨重20公克之低度行為
    ，為意圖販賣而持有第四級毒品之高度行為吸收，不另論罪
    。
二、愷他命係屬毒品危害防制條例所列之第三級毒品，而其雖同
    時列為管制藥品管理條例第3條所稱之第3級管制藥品，其藥
    品類別為「須由醫師處方使用」。然愷他命成分截至目前為
    止尚未列屬藥事法第22條第1項第1款所稱：「經本署明令公
    告禁止製造、調劑、輸入、輸出、販賣或陳列之毒害藥品」
    之禁藥（見行政院衛生署98年9月20日衛署藥字第098034097
    7號函參照），是愷他命尚未列入藥事法第22條第1項第1款
    所列之禁藥，亦即未經中央衛生主管機關明令公告禁止製造
    、調劑、輸入、輸出、販賣或陳列之毒害藥品，仍可經由醫
    師處方使用（見行政院衛生署食品藥物管理局99年1月11日
    FDA風字第0980342005號函意旨參照）。被告非法轉讓愷他
    命，係犯毒品危害防制條例第8條第3項規定之轉讓第三級毒
    品罪，公訴人認係犯藥事法第83條第1項之明知為禁藥而轉
    讓罪，尚有未合，爰變更起訴法條。
三、被告於同日先後轉讓第三級毒品予陳怡璇、蔡政男各二次，
    就同一受讓人而言，係屬侵害同一之法益，各行為之獨立性
    薄弱，依一般社會健全觀念，難以強行分開，在刑法評價上
    ，以視為數個舉動之接續施行，合為包括之一行為予以評價
    ，較為合理，應分別各以接續犯，論以一罪。又被告係不同
    之時間，以各別之行為，轉讓愷他命1包予陳怡璇，轉讓愷
    他命1瓶予蔡政男，則為分別之犯意，各別不同之犯罪，與
    另外所犯意圖販賣而持有第四級毒品共三罪，應分論併罰。
四、被告就上開犯行，於偵查及審判中均自白，均應依毒品危害
    防制條例第17條第2項之規定，減輕其刑。
肆、上訴駁回及撤銷改判之理由：
一、原審對被告轉讓第三級毒品愷他命部分，基此認定，援引毒
    品危害防制條例第8條第3項、第17條第2項，刑法第11條前
    段、第38條第1項第1款（漏引刑事訴訟法第300條，應予補
    正）等規定，審酌轉讓第三級毒品予他人，戕害他人身心，
    助長毒品氾濫，破壞社會秩序，惟犯後於偵審均坦承犯行，
    尚知悔悟，並參酌被告素行、智識、轉讓毒品數量等一切情
    狀，分別量處有期徒刑3月、3月，扣案之愷他命1包（驗前
    淨重0.1450公克，驗後淨重0.1445公克），為被告轉讓予陳
    怡璇之第三級毒品；扣案之愷他命1瓶（驗後含塑膠瓶總重
    4.4800公克），為被告轉讓予蔡政男之第三級毒品，為違禁
    物，不問屬於何人所有，於各罪主刑後宣告沒收，其認事用
    法，均無不合。被告上訴意旨，以其轉讓與女友陳怡璇及其
    弟蔡政男之愷他命，應屬一個轉讓行為，應論以一罪云云。
    惟被告係不同時間，以不同之行為轉讓愷他命予不同之人，
    為數罪併罰，已如上開說明。被告另認原判決量刑過重，惟
    轉讓第三級毒品最低本刑為2月有期徒刑，原審判處有期徒
    刑3月，已屬低度之刑，被告之上訴核無理由，應予駁回。
二、原審對被告意圖販賣而持有第四級毒品硝西泮部分，為有罪
    科刑之判決，固非無見。惟查獲扣案之硝西泮原為29,026顆
    ，鑑定時取樣10顆用罊，已滅失而不存在，有內政部警政署
    刑事警察局上開鑑定書在卷可按，故僅剩29,016顆。原審亦
    說明鑑定用罄部分，不為沒收，但仍將該滅失部分一併以
    29,0 26顆宣告沒收，尚有未合，自屬無可惟持。被告上訴
    意旨，認原判決量刑過重，就原審適法範圍裁量權之行使為
    爭執，惟原審就1年以上，7年以下之法定刑，量處有期徒刑
    2年，並無違反比例原則而過重之情形。惟原判決此部分既
    有可議，自應由本院將之撤銷改判。爰審酌被告意圖販賣而
    持有之第四級毒品硝西泮，數量龐大，如流入市面，危害多
    數人之健康，嚴重破壞社會秩序，為害甚鉅，處罰不宜從輕
    ，惟被告始終白自犯行，尚有悔意，乃量處與原審相同之刑
    ，如主文第二項所示，以資懲儆。第三、四級毒品係管制藥
    品，毒品危害防制條例第11條之1明定無正當理由，不得擅
    自持有；同條例第18條第1項後段復規定查獲之第三、四級
    毒品，無正當理由而擅自持有者，沒入銷燬之。從而，依同
    條例第18條第1項後段應沒入銷燬之毒品，專指查獲施用或
    持有之第三、四級毒品而言；倘係查獲製造、運輸、販賣、
    意圖販賣而持有、以非法方法使人施用、引誘他人施用或轉
    讓第三、四級毒品，既屬同條例相關法條明文規定處罰之犯
    罪行為，即非該條項應依行政程序沒入銷燬之範圍。又同條
    例第19條第1項所定「供犯罪所用或因犯罪所得之物」，係
    指犯第4條至第9條、第12條、第13條或第14條第1項、第2項
    之罪所用或所得之物，不包括毒品本身在內，尚不得援用此
    項規定為第三、四級毒品之沒收依據。再同條例對於查獲之
    製造、運輸、販賣、意圖販賣而持有、以非法方法使人施用
    、引誘他人施用及轉讓第三、四級毒品之沒收，並無特別規
    定，如其行為已構成犯罪，則該毒品即屬不受法律保護之違
    禁物，應回歸刑法之適用，依刑法第38條第1項第1款之規定
    沒收之，始為適法（最高法院96年度臺上字第727號判決意
    旨參照）。查扣案之硝西泮29,016顆（原29,026顆，鑑定用
    罄10顆，驗後總餘重5665.95公克，純度1％），為被告意圖
    販賣而持有之第四級毒品，為違禁物，依刑法第38條第1項
    第1款、第2項宣告沒收。
三、上訴駁回所處之刑及撤銷改判所處之刑，並定其應執行之刑
    ，如主文第三項所示。
四、至鑑定而用罄之硝西泮及愷他命，已滅失而不存在，爰不為
    沒收之諭知。另在被告身上扣案之愷他命1包（驗前淨重0.
    2067公克，驗後淨重0.2060公克）為被告供自行施用之第三
    級毒品，另夾鏈袋109只，無證據證明與被告本案犯行有關
    ，不得為沒收，附此敘明。
據上論斷，應依刑事訴訟法第368條、第369條第1項前段、第364
條、第299條第1項前段，毒品危害防制條例第5條第4項、第17條
第2項，刑法第11條前段、第38條第1項第1款、第2項、第51條第
5款，判決如主文。
本案經檢察官曾忠己到庭執行職務。
中    華    民    國    100    年    6    月    21    日
                  刑事第十一庭審判長法  官  許宗和
                                    法  官  沈君玲
                                    法  官  趙功恆
以上正本證明與原本無異。
轉讓第三級毒品部分，不得上訴。
其他部分如不服本判決，應於收受送達後10日內向本院提出上訴
書狀，其未敘述上訴之理由者並得於提起上訴後10日內向本院補
提理由書（均須按他造當事人之人數附繕本）「切勿逕送上級法
院」。
                                    書記官  周恩寧
中    華    民    國   100    年    6     月    22    日
附錄本案論罪科刑法條全文
毒品危害防制條例第5 條第4 項
意圖販賣而持有第四級毒品或專供製造、施用毒品之器具者，處
1 年以上7 年以下有期徒刑，得併科新臺幣1 百萬元以下罰金。
毒品危害防制條例第8 條第3 項
轉讓第三級毒品者，處3 年以下有期徒刑，得併科新臺幣30萬元
以下罰金。